【裁判字號】    91,簡上,123
【裁判日期】    920416
【裁判案由】    給付票款
【裁判全文】
臺灣屏東地方法院民事判決  九十一年度簡上字第一二三號
    上  訴  人  乙○○
    訴訟代理人  蔡將葳律師
    被上訴人    甲○○
右當事人間請求給付票款事件，上訴人對於中華民國九十一年五月二十三日本院屏東
簡易庭九十一年度屏簡字第五四號第一審判決提起上訴，本院判決如左：
    主      文
原判決廢棄。
被上訴人在第一審之訴駁回。
第一、二審訴訟費用由被上訴人負擔。
    事實及理由
一、被上訴人起訴主張：其執有上訴人簽發如第一審判決附表所示之支票二張，詎屆
    期提示未獲付款，系爭票據上之債權，雖因業已罹於時效而消滅，惟執票人對於
    發票人於其所受利益之限度內，得請求償還之，是被上訴人自得依據票據關係請
    求上訴人給付票款，並依利益償還請求權請求上訴人返還被告所受之利益即系爭
    票據之票面金額，為此提起本件訴訟，請求上訴人應給付被上訴人如一審判決附
    表所示編號一至二號之票面金額，及分別自一審判決附表所示編號一至二號之利
    息起算日起至清償日止，按年息百分之六計算之利息。於本院聲明：上訴駁回。
二、上訴人則以：系爭支票之發票日為八十三年八月十日及八十三年八月二十日，迄
    今已逾七年以上，被上訴人之請求顯已逾法定追索時效而告消滅，又系爭支票係
    上訴人於八十三年間借予上訴人之表兄即訴外人楊昆達使用，上訴人在發票當時
    並未因而獲得利益。又系爭支票是上訴人以宇崙有限公司法定代理人名義簽發，
    上訴人為該公司負責人，故系爭支票乃上訴人代表宇崙有限公司而簽發，並非共
    同發票之意思，則發票人實為宇崙有限公司，而非上訴人，上訴人自不負系爭支
    票之票據責任等語作為抗辯。於本院聲明：如主文所示。
三、兩造不爭執之事實：系爭支票之發票人欄蓋有宇崙有限公司之公司章及上訴人之
    私章，並由上訴人交予訴外人楊昆達持向被上訴人調借現款。
四、本件先應審究者為上訴人於發票人欄蓋用宇崙有限公司之公司章及上訴人之私章
    ，上訴人是否基於與宇崙有限公司共同發票之意思？上訴人應否負票據上之責任
    ？按發票人應照支票文義擔保支票之支付，票據法第一百二十六條定有明文。次
    按在票據上簽名者，依票上所載文義負責，二人以上共同簽名時，應連帶負責，
    票據法第五條定有明文。公司之法定代理人在支票上除蓋用公司名章外，又自行
    簽名或蓋章於支票者，究係以代理人之意思，代理公司簽發支票？抑自為發票人
    ，而與公司負共同發票之責任？允宜就其全體蓋章之形式及趣旨以及社會一般觀
    念而為判斷（參見最高法院七十年度台上字第一五二九號判決）。經查系爭支票
    之發票人為宇崙有限公司，是由上訴人以該公司法定代理人之名義蓋用公司大小
    章所簽發之公司票，並由上訴人交予訴外人楊昆達持向被上訴人調借現款之事實
    ，已為被上訴人所自認（見九十二年一月二十一日筆錄），而除上開宇崙有限公
    司之大小章外，並無其他上訴人之簽名或另行蓋用之私章，且上開宇崙有限公司
    之大小章係緊接蓋在一起，雖未記載係公司之代理人之旨，惟由一般社會通念，
    應認僅係上訴人以該公司法定代理人之名義所簽發之公司票，上訴人顯無共同簽
    發之意思，上訴人所辯其非發票人，應可採信。則依上開法條規定及揆諸上開判
    決意旨，上訴人既非系爭支票發票人，自毋須負票據上之責任。
五、依上所述，被上訴人本於票據之法律關係及利益償還請求權請求上訴人應給付被
    上訴人如第一審判決附表所示編號一至二號之票面金額，及分別自上開附表所示
    編號一至二號之利息起算日起至清償日止，按年息百分之六計算之利息，為無理
    由，不應准許。上訴意旨指摘原判決不當，求予廢棄改判，為有理由，爰由本院
    予以廢棄，改判如主文所示。
六、本件事證已經明確，兩造其餘之攻擊、防禦，並不影響本判決之基礎，故不逐一
    論述，附此敘明。
據上論結，本件上訴為有理由，依民事訴訟法第四百三十六條之一第三項、第四百五
十、第七十八條，判決如主文。
中      華      民      國    九十二    年      四      月    十六    日
                                        臺灣屏東地方法院民事第二庭
~B審判長法官  阮世賢
~B法      官  賴秀雯
~B法      官  胡晏彰
右為正本係照原本作成
本件不得上訴
~B法院書記官  謝天祥
中      華      民      國    九十二    年      四      月    十六    日
附表：
┌──┬────┬────────┬──────┬───┐
│編號│發票日  │票面金額(新台幣)│利息起算日  │票號  │
├──┼────┼────────┼──────┼───┤
│１  │83.8.20 │0000000         │83.8.20     │685356│
├──┼────┼────────┼──────┼───┤
│２  │83.8.10 │0000000         │83.8.10     │685355│
└──┴────┴────────┴──────┴───┘


司法院資訊處製作；財團法人民間司法改革基金會備份。
